【裁判字號】    99,消債更,1
【裁判日期】    990511
【裁判案由】    聲請更生程序
【裁判全文】
臺灣苗栗地方法院民事裁定             99年度消債更字第1號
聲請人  即
債  務  人  甲○○
上列聲請人因消費者債務清理事件聲請更生，本院裁定如下：
    主  文
聲請人甲○○自中華民國九十九年五月十一日十六時起開始更生
程序。
命司法事務官進行本件更生程序。
    理  由
一、按債務人不能清償債務或有不能清償之虞，且無擔保或無優
    先權之債務總額未逾新臺幣（下同）1,200 萬元者，於法院
    裁定開始清算程序或宣告破產前，得向法院聲請更生；法院
    開始更生程序之裁定，應載明其年、月、日、時，並即時發
    生效力；法院裁定開始更生或清算程序後，得命司法事務官
    進行更生或清算程序，必要時得選任律師、會計師或其他適
    當之自然人或法人一人為監督人或管理人。消費者債務清理
    條例（下稱消債條例）第3 條、第42條第1 項、第45條第1
    項、第16條第1 項分別定有明文。
二、本件聲請意旨略以：聲請人因有不能清償債務之情事，前曾
    依照中華民國銀行公會會員辦理消費金融案件無擔保債務協
    商機制，於民國95年9 月與最大債權金融機構中國信託商業
    銀行股份有限公司及其他債權銀行成立協商，協商條件為月
    付30,798元，分80期。惟因聲請人協商當時每月薪資約為38
    ,132元，扣除還款金額後，已難以維持基本生活。復因景氣
    不佳，薪資收入逐年減少，97年度平均月收入約為32,478元
    ，顯入不敷出，終致於97年12月毀諾。故聲請人無力繼續履
    行原協商條件，係因非可歸責於己之事由致履行有重大困難
    ，又聲請人無擔保或無優先權之債務總額未逾1,200 萬元，
    復未經法院裁定開始清算程序或宣告破產，爰向本院聲請更
    生等語。
三、聲請人主張之上開事實，業據其提出協議書、財團法人金融
    聯合徵信中心債權人清冊、財政部臺灣省臺北市國稅局95至
    97年度綜合所得稅各類所得資料清單、財產歸屬資料清單、
    薪資明細等件為證。經查，依行政院主計處公告之97年度最
    低生活費用（以每年家庭收支調查，計算出平均每人每月消
    費支出之百分之60作為最低生活費），台灣省平均每人每月
    為9,829 元。聲請人97年度平均每月薪資約為32,483元，若
    依協議繳付協商金額29,445元（以聲請人所提協議書之記載
    為準），僅餘3,038 元，顯已不足維持自身基本生活所需。
    再者，聲請人於協商當時薪資收入為每月38,132元，於此收
    入扣除生活必要支出後，不敷支付協商還款金額之情況下，
    仍於協商成立後，自95年9 月起盡力繳付至97年11月後毀諾
    ，堪認聲請人有相當之還款誠意。而聲請人既係因協商條件
    未能考量聲請人收入及生活必要支出之平衡，所約定之協商
    金額顯屬過高，終致聲請人客觀收入不足以長期持續依協議
    償還而毀諾，非因協議後故意浪費或其他不利償還之行為，
    是應認聲請人有不可歸責於己之事由，致履行顯有重大困難
    。此外，本件又查無聲請人有消費者債務清理條例第6 條第
    3 項、第8 條或第46條各款所定駁回更生聲請之事由存在，
    則債務人聲請更生，應屬有據，爰裁定如主文所示。
中    華    民    國    99    年    5     月    11    日
                  民事庭法  官  吳國聖
以上正本係照原本作成。
本裁定不得抗告。
                        書記官  葉俊宏
中    華    民    國    99    年    5     月    11    日

司法院資訊處製作；財團法人民間司法改革基金會備份。
